【裁判字號】    89,判,1133
【裁判日期】    890420
【裁判案由】    水土保持法
【裁判全文】
行  政  法  院  判  決                          八十九年度判字第一一三三號
    再 審原 告  甲○○
    再 審被 告  苗栗縣政府
右當事人間因水土保持法事件，再審原告對本院中華民國八十八年一月二十八日八十
八年度判字第一五三號判決提起再審之訴。本院判決如左︰
    主  文
再審之訴駁回。
    事  實
緣再審原告未經申請許可，於苗栗縣三灣鄉○○○段八三二－五地號山坡地上，開
挖整地修建墓園。案經再審被告派員會同自來水公司、三灣鄉公所人員實地勘察屬實
，以其有違水土保持法規定，乃以八十六年八月十二日府農保字第一○六九三一號
函，裁處再審原告新台幣（下同）六萬元罰鍰。嗣經再審被告查覺該處分書所載違規
地號有誤，遂以八十六年十月四日府農保字第一二九○五八號函撤銷該處分，並重行
開具處分書，仍處六萬元罰鍰。再審原告不服，提起訴願、再訴願，均遭決定駁回，
遂提起行政訴訟，亦經本院八十八年度判字第一五三號判決（下稱原判決）駁回。茲
再審原告復以原判決有行政訴訟法第二十八條第十款之再審事由，提起再審之訴，爰
摘兩造訴辯意旨於次：
再審原告起訴意旨略謂︰再審被告於八十七年一月八日以八七字第一五四二號函送二
份罰鍰催繳通知書各六萬元，共計十二萬元，其中一份繳款通知書所載地號為八三二
地號，另一份更正後地號為八三二－五地號。再審被告於更正錯誤後，未將更正前之
罰鍰通知書撤銷，自合於再審要件，有再為審酌必要，敬請將原判決廢棄，並撤銷原
處分及一再訴願決定等語。
再審被告答辯意旨略謂︰再審原告未經申請核可，擅自在苗栗縣三灣鄉○○○段八三
二－五地號土地內將墓園擴大改建，經再審被告會同相關單位及再審原告實地勘查屬
實，以其違反水土保持法第十三條第一項及第三十三條第一項第二款規定處以六萬元
罰鍰，並以八十六年八月十二日八六府農保字第一○六九三二一號函送達再審原告。
嗣再審原告因處分土地之地號有誤不服提起訴願，經再審被告依規定撤銷原處分，另
作適法處分在案。再審原告接獲重新處分書後，並未依限繳納罰鍰，再審被告乃再函
催繳，因作業疏失就原已撤銷之處分繼續催繳，為單純之意思通知，自非行政處分，
並應由再審被告另函更正。本件訴訟程序顯有未合，敬請駁回再審原告之訴等語。
    理  由
按行政訴訟當事人對於本院判決提起再審之訴，必須具有行政訴訟法第二十八條所列
各款情形之一者，始得為之，而該條第十款所謂發見未經斟酌之重要證物者，係指該
證物在前訴訟程序中即已存在而當事人不知其存在，現始發見者而言，並以如經斟酌
可受較有利益之裁判者為限，本院六十九年判字第七三六號著有判例。本件原判決駁
回再審原告於前程序之訴，係以：「本件原告（即再審原告，下同）未經申准，於
苗栗縣三灣鄉○○○段八三二－五地號山坡地上開挖整地修建墓園，案經被告（即再
審被告，下同）派員會同自來水公司、三灣鄉公所及原告現場勘查屬實，此有三灣鄉
公所八十六年六月十一日違規查報表，被告八十六年七月十一日及同年九月十二日會
勘記錄暨現場違規照片附原處分可稽，違規事實足資認定。原告雖主張渠僅在原地
修建墓園，並未擴大範圍，且未收受原處分書，原違法不當處分尚未撤銷，原決定理
由與事實不符，請查明墓園原有面積及現有面積，及修建或擴大改建之事實云云。
查原告向臺灣省政府所提訴願書附件苗栗縣政府八十六年十月四日八五府農保字第一
二九○五八號函，說明二業已載明原八十六年八月十二日八六府農保字第一○六九三
二一號函所為處分予以撤銷，併另附重為之處分書，原告所訴顯有誤會。又據原查報
表記載及現場違規照片顯示，原告確有修建墓園，面積約達一百平方公尺，此亦為原
告所不爭執。原告既未經申請核准，於上開山坡地上建造墓園，不論其係修建或擴
建，其面積不論為一百平方公尺或一百二十平方公尺，均屬違反水土保持法之規定。
被告據以裁處原告新台幣六萬元罰鍰，及一再訴願決定遞予維持，於法均無違誤。」
等語為得心證之理由，經核於法並無不合。又再審被告就再審原告前述違規行為，曾
以八十六年八月十二日府農保字第一○六九三一號函，裁處再審原告六萬元罰鍰，
嗣再審被告查覺該處分書所載違規地號（誤載為同段八三二號）有誤，遂以八十六年
十月四日府農保字第一二九○五八號函撤銷該處分，並重行開具處分書，仍處六萬元
罰鍰。再審原告接獲重新處分書後，並未依限繳納罰鍰，再審被告再以八十七年一月
八日八七字第一五四二號函催繳，因作業疏失，併就該原已撤銷之處分亦繼續催繳，
然其催繳之行為，僅係單純之意思通知，並非使上述因撤銷而不存在之處分回復其效
力，原判決亦認定再審被告業將其八十六年八月十二日之處分撤銷及另重為處分，且
僅就該重為之處分予以維持。再審原告自不得以再審被告曾就原已撤銷之處分誤向再
審原告催繳，而謂原判決認事用法有違誤。況再審原告所提八十七年一月八日八七字
第一五四二號之二份罰鍰催繳通知書，其受文者均為再審原告，再審原告於前程序即
知其存在，且縱經斟酌，仍無從使再審原告受較有利之裁判，已如前述，自與行政訴
訟法第二十八條第十款所定「發見未經斟酌重要證物」之再審事由不符，再審原告執
以提起再審之訴，非有理由，應予駁回。
據上論結，本件再審之訴為無理由，爰依行政訴訟法第三十三條、民事訴訟法第五百
零二條第二項，判決如主文。
中    華    民    國     八十九      年      四      月      二十       日
                    行 政 法 院 第 一 庭
                                審 判 長 評  事      黃  綠  星
                                         評  事      尤  三  謀
                                         評  事      藍  獻  林
                                         評  事      黃  璽  君
                                         評  事      鄭  忠  仁
右  正  本  證  明  與  原  本  無  異
                                         法院書記官  邱  彰  德
中    華    民    國     八十九      年      四      月      二十       日


司法院資訊處製作；財團法人民間司法改革基金會備份。
